【裁判字號】    99,監宣,64
【裁判日期】    990519
【裁判案由】    監護宣告
【裁判全文】
臺灣臺南地方法院民事裁定              99年度監宣字第64號
聲  請  人  甲○○
代  理  人  陳慈鳳律師
上列聲請人聲請對乙○○○為監護宣告事件，本院裁定如下：
    主    文
宣告乙○○○（女，民國○○年○月○○日生，身分證統一編號：Ｚ00
0000000號，住臺南縣官田鄉西庄村1鄰西庄4號之2）為受監護宣
告之人。
選定聲請人甲○○（男，民國○○年○月○○日生，身分證統一編號
：Ｚ000000000號，住臺南縣官田鄉西庄村1鄰西庄4號之2）為受
監護宣告之人乙○○○之監護人。
指定臺南縣政府社會處所指派之人為會同開具財產清冊之人。
聲請程序費用由受監護宣告之人乙○○○負擔。
    理    由
一、按對於因精神障礙或其他心智缺陷，致不能為意思表示或受
    意思表示，或不能辨識其意思表示之效果者，法院得因本人
    、配偶、四親等內之親屬、最近一年有同居事實之其他親屬
    、檢察官、主管機關或社會福利機構之聲請，為監護之宣告
    ，民法第14條第1項定有明文。次按受監護宣告之人應置監
    護人。法院為監護之宣告時，應依職權就配偶、四親等內之
    親屬、最近一年有同居事實之其他親屬、主管機關、社會福
    利機構或其他適當之人選定一人或數人為監護人，並同時指
    定會同開具財產清冊之人，民法第1110條、第1111條第1項
    亦定有明文。
二、本件聲請意旨略以：聲請人為乙○○○（女，民國○○年○月
    ○○日生，身分證統一編號：Ｚ000000000號，住臺南縣官田鄉
    西庄村1鄰西庄4號之2）之兒子，乙○○○罹患重度精神病
    ，多年來持續於永康榮民醫院精神科就診治療仍毫無起色，
    近2年來乙○○○精神障礙狀況日益嚴重，已達無法自理生
    活一切事宜，且已無法思考，語言能力已退化至幼兒程度，
    辨識能力極差，狀況好時還可認得家人，狀況不好時連家人
    都不認得，已不能為意思表示或受意思表示，或不能辨識其
    意思表示之效果，聲請人為此爰聲請對乙○○○為監護宣告
    。又乙○○○婚後僅生育聲請人一子，聲請人之父向忠民（
    即乙○○○之配偶）已去世，多年來均由聲請人照顧乙○○
    ○，是爰聲請鈞院選定聲請人為乙○○○之監護人。再乙○
    ○○之財產多年來均遭其兄弟不法佔有控制中，因而乙○○
    ○之兄弟並不適任乙○○○受監護宣告之會同開具財產清冊
    之人，是請鈞院指定主管機關、社會福利機構或其他適當之
    人選為會同開具財產清冊之人等語。
三、經查：
  （一）聲請人係乙○○○之兒子，業據其提出戶籍謄本1件在
        卷可憑，揆諸上開規定，本件聲請人聲請對乙○○○為
        監護之宣告，自屬有據。
  （二）又聲請人主張乙○○○罹患重度精神病乙節，業據提出
        乙○○○之中華民國身心障礙手冊影本1件為證，且本
        院於99年4月27日在鑑定人財團法人臺灣省私立台南仁
        愛之家附設精神療養院醫師施仁雄面前訊問乙○○○，
        乙○○○對問話會回答自己的姓名，表示自己只生一名
        兒子，尚在就學中（事實上乙○○○之子即聲請人已就
        業），並表示自己是西庄人，目前40歲（事實上乙○○
        ○已58歲），且乙○○○會簡單的加法，不會減法，對
        其他問話則傻笑不回答，又鑑定醫師對乙○○○為精神
        鑑定結果認：「一般醫學檢查：個案外表呆滯，對問話
        無法明確回答，日常生活除了進食外，均須他人協助。
        精神檢查方面：個案的注意力、判斷能力、對人、時、
        地的定向感、記憶能力、計算能力及抽象思考能力均有
        明顯缺失。並有因心智缺陷，致不能為意思表示或受意
        思表示，亦不能辨識其意思表示之效果者。鑑定判定：
        基於受鑑定人有精神上之障礙（精神分裂症），不能為
        意思表示或受意思表示，不能辨識其意思表示之效果，
        且接受治療後回復可能性甚低，因而不能管理自己財產
        ，可為監護宣告。」等語，有本院99年4月27日監護宣
        告訊問筆錄1件在卷可憑，是聲請人聲請對乙○○○為
        監護宣告為有理由，應予准許。
四、次查，聲請人主張受監護宣告人乙○○○之配偶向忠民已去
    世，其子女僅聲請人1人，多年來均由聲請人照顧乙○○○
    之事實，有戶籍謄本1件附卷可憑，堪予認定。本院審酌聲
    請人係受監護宣告人乙○○○所生之唯一子女，與受監護宣
    告人乙○○○關係最為親近，且為受監護宣告人乙○○○之
    主要照顧者，聲請人亦有意願擔任乙○○○之監護人，因認
    由聲請人擔任乙○○○之監護人，最能符合乙○○○之最佳
    利益，為此爰選定聲請人為受監護宣告人乙○○○之監護人
    。又受監護宣告人乙○○○與其他親屬間因有財產糾紛尚待
    處理，因而不適於指定乙○○○之其他親屬為會同開具財產
    清冊之人，為此爰指定臺南縣政府社會處所指派之人為會同
    開具財產清冊之人，以利監護事宜之執行。
五、依民事訴訟法第608條第1項，裁定如主文。
中    華    民    國    99    年    5     月    19    日
                   家事法庭   法  官  葉惠玲
以上正本係照原本作成。
如不服本裁定關於選定監護人及指定會同開具財產清冊之人等部
分，應於送達後十日內向本院提出抗告狀，並繳納抗告費新臺幣
1,000元；其餘關於宣告監護之部分，不得抗告。
中    華    民    國    99    年    5     月    19    日
                              書記官  謝麗首

司法院資訊處製作；財團法人民間司法改革基金會備份。
